【裁判字號】    98,消債更,648
【裁判日期】    980923
【裁判案由】    更生事件
【裁判全文】
臺灣臺中地方法院民事裁定           98年度消債更字第648號
    聲  請  人
    即  債務人  戊○○
    相  對  人
    即  債權人  中國信託商業銀行股份有限公司
    法定代理人  麥克迪諾馬
    代  理  人  鄭資華
    相  對  人
    即  債權人  國泰世華商業銀行股份有限公司
    法定代理人  丙○○
    相  對  人
    即  債權人  香港商香港上海匯豐銀行股份有限公司
                （原「中華商業銀行股份有限公司」）
    法定代理人  韋力行
    相  對  人
    即  債權人  聯邦商業銀行股份有限公司
    法定代理人  乙○○
    代  理  人  徐中一
    相  對  人
    即  債權人  安泰商業銀行股份有限公司
    法定代理人  己○○
    代  理  人  蔡宗哲
    相  對  人
    即  債權人  華南商業銀行股份有限公司
    法定代理人  王濬智
                          22.
    相  對  人
    即  債權人  萬泰商業銀行股份有限公司
    法定代理人  韓傑輔
    相  對  人
    即  債權人  台新國際商業銀行股份有限公司
    法定代理人  吳清文
    代  理  人  江文成
    相  對  人
    即  債權人  台北富邦商業銀行股份有限公司
    法定代理人  丁○○
    代  理  人  陳朝舜
    相  對  人
    即  債權人  臺灣新光商業銀行股份有限公司
                          6、.
    法定代理人  甲○○
                          6、.
    代  理  人  楊宗秦
    相  對  人
    即  債權人  慶豐商業銀行股份有限公司
    法定代理人  庚○○
    代  理  人  卓卿就
上列當事人間消費者債務清理事件，債務人聲請更生，本院裁定
如下：
    主    文
聲請人即債務人戊○○自中華民國98年 9月23日16時起開始更生
程序。
保全處分之聲請駁回。
    理    由
一、按債務人與金融機構協商成立者，不得聲請更生或清算，但
    因不可歸責於己之事由，致履行顯有重大困難者，不在此限
    ；本條例施行前，債務人依金融主管機關協調成立之中華民
    國銀行公會會員辦理消費金融案件無擔保債務協商機制與金
    融機構成立之協商，準用前項之規定，消費者債務清理條例
    第151條第5項、第 6項分別定有明文。又聲請更生或清算不
    合程式或不備其他要件者，法院應以裁定駁回之，但其情形
    可以補正者，法院應定期間先命補正，復為同條例第八條所
    明定。
二、本件聲請人即債務人主張因財產及收入不足以清償債務，前
    曾於95年5月3日依照中華民國銀行公會會員辦理消費金融案
    件無擔保債務協商機制與金融機構成立協商，自95年 6月起
    ，分120期，利率2.00%，且每月10日清償新台幣32,024元，
    惟因聲請人每月薪資僅約30,216元，在扣除自己生活必要費
    用後，實無法依協商條件履行，嗣於97年11月15日再度與最
    大債權銀行協商後，更改自97年12月起，分180期，利率2.0
    0%，且每月10日清償17,387元，然公司於97年11月開始輪始
    無薪假，每月平均薪資僅約21,254元，扣除協商金額後，僅
    餘3,867元，實無法再依協商條件履行，遂於98年5月起毀諾
    ，故聲請人無力繼續履行原協商條件，顯係因非可歸責於己
    之事由致履行有重大困難等語，業據提出協議書、無擔保債
    務還款計劃在卷可按。從而，債務人主張無法清償債務人等
    語，應堪採信。
三、然查，本件經依職權向各金融機關債權人函查債務人消費明
    細紀錄顯示，債務人消費內容多為高額預借現金（92年 1月
    10,000元、92年4月70,000元、92年6月159,000元、92年9月
    200,000元、92年10月25,000元 、92年11月50,000元、92年
    12月135,332元、93年 1月80,000元、93年2月90,000元、93
    年4月63,200元、93年 7月13,500元、93年8月97,000元、93
    年9月60,000元、93年11月323,212元、93年12月25,000元、
    94年1月179,195元、94年2月90,000元、94年3月63,695元、
    94年4月89,082元、94年 5月111,212元、94年6月260,000元
    、94年7月60,106元、94年 8月20,000元、95年5月89,255元
    ）、機車行（92年 1月8日14,000元、93年8月10日18,000元
    、94年4月11日44,000元、94年 4月11日8,000元）、通訊｛
    全虹通信 （11,200元、5,300元、10,200元）、丹期國際公
    司（20,000元）｝、電子（18,973元）、四季精品（10,611
    元）、達豐汽車材料（20,000元）、代償債務（93年 3月11
    日130,000元）等（小額未列計） ，而其每月消費額度時有
    逾越薪資總額之情事，此有債權人提出之消費帳明細附卷可
    稽，如是上述消費性質非生活必要之支出，而係奢侈、浪費
    之性質，惟因債務人既因債務負擔沈重且自95年 6月與金融
    機構協商後，努力清償債務至98年4月，自98年5月起始行毀
    諾，本院仍准其更生。
四、又債務人之消費內容既如前述，核與消費者債務清理條例第
    134條第4款所稱：「浪費、賭博或其他投機行為，致財產顯
    然減少或負擔過重之債務」等不免責事由相當。再經本院訊
    問各該債權人亦表明反對債務人之更生聲請，未來本件更生
    程序，恐將因其更生方案無法獲致債權人會議通過或法院認
    可而宣告清算，徒增程序勞費，欠缺實益。惟，本院仍認應
    准債務人進入更生程序，提供其更生方案付諸表決之機會，
    爰裁定如主文。
五、至於保全處分部分，因本件既經准予更生，則債權人非依更
    生程序不得行使權利，自無依保全處分再予限制之必要。從
    而，債務人請求保全處分，核無必要，應予駁回。
中    華    民    國    98    年    9     月    23    日
                  民事庭法  官   顏世傑
上為正本係照原本作成
本件不得抗告
本裁定已於98年9月23日16時公告。
中    華    民    國    98    年    9     月    23    日
                        書記官   劉玥秀


司法院資訊處製作；財團法人民間司法改革基金會備份。
